臺灣桃園地方法院刑事判決
111年度訴字第62號
公  訴  人  臺灣桃園地方檢察署檢察官
被      告  陳益琦


選任辯護人  陳俊隆律師
被      告  李昀憲


指定辯護人  本院公設辯護人王暐凱  
上列被告因毒品危害防制條例案件，經檢察官提起公訴（110年
度偵字第31157號、110年度偵字第32552號），本院判決如下：
    主  文
陳益琦共同販賣第三級毒品未遂，處有期徒刑貳年陸月。
李昀憲共同販賣第三級毒品未遂，處有期徒刑貳年，緩刑肆年，
緩刑期間付保護管束，並應向指定之政府機關、政府機構、行政
法人、社區或其他符合公益目的之機構或團體提供陸拾小時之義
務勞務。
如附表一、附表二所示驗餘毒品及其包裝袋均沒收；如附表三所
示之物均沒收。
    事  實
一、陳益琦明知毒品危害防制條例禁止未經許可意圖販賣而持有
    、販賣第三級毒品，而附表一所示之物為第三級毒品愷他命
    ，附表二所示「咖啡包」為「毒品咖啡包」，而可預見該毒
    品咖啡包之成分或包括第三級毒品在內之各級毒品，仍竟為
    銷售營利，認如附表二所示「毒品咖啡包」縱含有第三級毒
    品4-甲基甲基卡西酮、甲基-N,N-二甲基卡西酮成分，亦無
    違其本意，基於意圖販賣而持有第三級毒品之犯意，於民國
    110年8月22日某時，在臺灣地區某不詳地點，向某真實姓名
    年籍不詳之成年人購入如附表一所示第三級毒品愷他命及如
    附表二編號1所示含第三級毒品4-甲基甲基卡西酮、如附表
    二編號2所示含第三級毒品甲基-N,N-二甲基卡西酮成分之毒
    品咖啡包後，意圖販賣而持有之。翌日，陳益琦基於與李昀
    憲共同意圖營利而販賣屬第三級毒品之附表二所示毒品咖啡
    包之犯意聯絡，與李昀憲商議由李昀憲負責尋找毒品咖啡包
    買家，再由陳益琦持其所持有之附表二所示毒品咖啡包出面
    交易，陳益琦並允諾每次毒品咖啡包交易成功後，即支付李
    昀憲報酬新臺幣（下同）500元，李昀憲亦明知毒品危害防
    制條例禁止未經許可販賣第三級毒品，而附表二所示「咖啡
    包」既為「毒品咖啡包」，而可預見該毒品咖啡包之成分或
    包括第三級毒品在內之各級毒品，仍認如附表二所示「毒品
    咖啡包」縱含有第三級毒品4-甲基甲基卡西酮、甲基-N,N-
    二甲基卡西酮成分，亦無違其本意，為圖營利，基於與陳益
    琦共同意圖營利而販賣屬第三級毒品之附表二所示毒品咖啡
    包之犯意聯絡而應允之。謀議既定，李昀憲即於110年8月23
    日某時許，在桃園市○○區○○○路0段00號14樓，透過網際網路
    連線社群軟體「抖音」（下稱「抖音」）之公開影片討論區
    ，以暱稱（即本名）「李昀憲」發布「桃園營(圖示)咖啡(
    圖示)」此一隱含販售毒品咖啡包用意之訊息。適有桃園市
    政府警察局大園分局偵查隊（下稱大園分局）警員鄭婉如於
    同日執行網路巡邏勤務之際，見上述內容訊息而察覺有異，
    旋喬裝買家以「抖音」暱稱「夫人不要」向李昀憲詢問所販
    售之物品訊息，李昀憲隨即要求喬裝員警以微信通訊軟體（
    下稱「微信」）聯繫，並以LINE通訊軟體（下稱「LINE」）
    將上情告知陳益琦，嗣將陳益琦之微信帳號提供與喬裝員警
    ，且將喬裝員警之微信帳號提供與陳益琦。後陳益琦即以微
    信暱稱「Eko」與該名並無購毒真意之喬裝員警鄭婉如議定
    以新臺幣（下同）9,000 元之價格販賣第三級毒品咖啡包共
    20包，並傳送附表二編號1所示毒品咖啡包之外包裝照片與
    喬裝員警，雙方約定於同日晚間8時許，在桃園市大園區中
    正三街口與和平一街口附近交易。嗣陳益琦即於同日晚間8
    時許，攜帶如附表一、附表二所示之物，駕駛車牌號碼0000
    -00號自用小客車，搭載不知情之鄧巧瑩前往上開約定地點
    ，並由陳益琦下車進入喬裝員警所駕自用小客車後方乘客座
    ，將附表二編號1所示含第三級毒品成分之毒品咖啡包其中2
    0包，取出交付喬裝員警收受，旋經喬裝員警表明身分後當
    場予以逮捕，並依陳益琦指認查獲李昀憲而未遂，並扣得如
    附表一、附表二、附表三所示之物。
二、案經桃園市政府警察局大園分局報告臺灣桃園地方檢察署檢
    察官偵查起訴。
    理  由
甲、證據能力部分
一、按被告以外之人於審判外之言詞或書面陳述，除法律有規定
    者外，不得作為證據。惟被告以外之人於審判外之陳述，經
    當事人於審判程序同意作為證據，法院審酌該言詞陳述或書
    面陳述作成時之情況，認為適當者，亦得為證據。當事人、
    代理人或辯護人於法院調查證據時，知有第159 條第1 項不
    得為證據之情形，而未於言詞辯論終結前聲明異議者，視為
    有前項之同意，刑事訴訟法第159 條第1 項、第159 條之5
    第1 項、第2 項分別定有明文。查本案據以嚴格證明被告犯
    罪事實有無之屬傳聞證據之證據能力，檢察官、被告2人及
    渠等之辯護人於本院準備程序中表示同意有證據能力，本院
    審酌各該證據查無有何違反法定程序取得之情形，亦無顯有
    不可信與不得作為證據之情，因認以之為證據，核屬適當，
    故認均有證據能力。
二、本件認定事實所引用之下述書證、物證等證據，檢察官、被
    告2人及渠等之辯護人均未主張排除其證據能力，且迄於本
    院言詞辯論終結前均未表示異議，本院審酌前開證據並無證
    據證明係公務員違背法定程序所取得，「文書證據」部分亦
    無刑事訴訟法第159 條之4 之顯有不可信之情況與不得作為
    證據之情形，且均與本案具關連性，是本件認定事實所引用
    之上開證據，均認有證據能力。
乙、認定犯罪事實之依據及理由　　　
一、上揭犯罪事實，業據被告陳益琦、李昀憲於偵查及本院審理
    中坦承不諱，並有證人即共同被告李昀憲、陳益琦；證人即
    事實欄一所示交易時、地在場之人鄧巧瑩分別於警詢及檢察
    官訊問時之證述在卷可稽，復有證人即喬裝員警鄭婉如製作
    之110年8月23日職務報告、被告李昀憲與喬裝員警鄭婉如之
    抖音對話紀錄、被告陳益琦與喬裝員警鄭婉如之微信對話紀
    錄翻拍照片、被告李昀憲與被告陳益琦之LINE對話紀錄翻拍
    照片、查獲現場照片等件在卷可稽，另有如附表一、附表二
    、附表三所示之物扣案足憑。又扣案如附表一所示白色或透
    明晶體7包，經送臺北榮民總醫院鑑定結果，檢出第三級毒
    品愷他命成分，此有臺北榮民總醫院毒品純度鑑定書【愷他
    命】（二）、（三）、（四）、（五）在卷可稽；扣案如附
    表二編號1所示黃色粉末30包，經送內政部警政署刑事警察
    局鑑定結果，檢出第三級毒品4-甲基甲基卡西酮成分，此有
    該局110年10月6 日刑鑑字第1100093162號鑑定書在卷可參
    ；扣案如附表二編號2所示鵝黃色粉末5包，經送臺北榮民總
    醫院鑑定結果，檢出甲基-N,N-二甲基卡西酮，此有臺北榮
    民總醫院毒品純度鑑定書【甲基-N,N-二甲基卡西酮】（一
    ）存卷可考，足認被告陳益琦、李昀憲前揭任意性自白核與
    事實相符，堪以認定。綜上所述，本件事證明確，被告陳益
    琦、李昀憲犯行洵堪認定，應予依法論罪科刑。
二、核被告陳益琦、李昀憲於事實欄一所為，均係犯毒品危害防
    制條例第4 條第6 項、第3 項販賣第三級毒品未遂罪。被告
    2 人於事實欄一所示時、地，意圖販賣而持有第三級毒品之
    低度行為，應各為渠等販賣第三級毒品未遂之高度行為所吸
    收，均不另論罪。被告2 人就上揭犯行，有犯意聯絡及行為
    分擔，為共同正犯。又被告2 人雖著手於販賣第三級毒品，
    惟因喬裝員警並無購毒真意而未得逞，為未遂犯，爰各依刑
    法第25條第2 項規定，按既遂犯之刑度減輕其刑。被告2 人
    就所犯販賣第三級毒品未遂犯行，於偵查中及審判中均自白
    ，均應依毒品危害防制條例第17條第2 項規定，遞減輕其刑
    。至被告陳益琦固於為警查獲之初，即指認共同正犯李昀憲
    ，惟毒品危害防制條例第17條係規定：「犯第四條至第八條
    、第十條或第十一條之罪，『供出毒品來源』，因而查獲其他
    正犯或共犯者，減輕或免除其刑。」其立法目的在鼓勵犯罪
    行為人助益偵查機關追溯毒品源頭，以自源遏止毒品犯罪。
    是被告陳益琦就其所犯本案販賣第三級毒品未遂罪，需「供
    出毒品來源」並「因而查獲其他正犯」，始有上開規定之適
    用。惟本案被告陳益琦本人即為本案所販賣之第三級毒品之
    來源，共同正犯李昀憲所販賣之第三級毒品甚且係由陳益琦
    提供，是被告陳益琦縱於警詢中指認共同被告李昀憲，亦與
    前揭規定未符，故無毒品危害防制條例第17條規定之適用，
    附此敘明。另按刑法第59條規定犯罪之情狀可憫恕者，得酌
    量減輕其刑，其所謂「犯罪之情狀」，與同法第57條規定科
    刑時應審酌之一切情狀，並非有截然不同之領域，於裁判上
    酌減其刑時，應就犯罪一切情狀，予以全盤考量，審酌其犯
    罪有無可憫恕之事由，即有無特殊之原因與環境，在客觀上
    足以引起一般同情，以及宣告法定低度刑，是否猶嫌過重等
    等，以為判斷，最高法院51年台上字第899 號判例、70年度
    第6 次刑事庭會議決議、95年度台上字第6157號判決意旨可
    資參照。經查，被告陳益琦、李昀憲僅為圖私利，即以9,00
    0元之價格販賣本案扣案如附表二編號1所示含第三級毒品在
    內之毒品咖啡包，販售數量高達20包，販賣價、量非少，無
    視我國禁絕毒品之規範，戕害他人身心、促成毒品流布，其
    犯罪目的、行為手段及所生危害依一般社會客觀評價，均難
    認有何足以引起一般人同情而堪予憫恕之情，況被告陳益琦
    、李昀憲所犯本案業經依刑法第25條第2項、毒品危害防制
    條例第17條第2 項之規定，二度減輕其刑，故亦無縱依法科
    以法定最輕本刑，仍情輕法重過苛之憾，是被告2人所犯本
    案犯行，均無由適用刑法第59條之規定酌減其刑，附此敘明
    。爰審酌被告陳益琦意圖營利，販入附表一、附表二所示第
    三級毒品而持有之，所持有之第三級毒品種類、數量均多，
    總純質淨重逾20公克，後又與李昀憲共同意圖營利，不思以
    正常管道賺取財物，而以販賣第三級毒品咖啡包供他人施用
    此一嚴重損及國民健康之方式牟利，且本次販賣之毒品咖啡
    包多達20包，數量非少，倘該毒品咖啡包流佈於市，顯將危
    害社會治安至鉅，足認其惡性非輕，惟念被告2 人本次犯後
    就其犯行均坦承不諱，態度尚可，且本次所販售之毒品咖啡
    包幸未流入市面，被告李昀憲復未曾因故意犯罪受有期徒刑
    以上刑之宣告，此有臺灣高等法院被告前案紀錄表在卷可稽
    ，素行尚佳，暨其2 人之犯罪動機、目的、手段智識程度、
    生活狀況、經濟情形等一切情狀，分別量處如主文所示之刑
    。
三、被告李昀憲未曾因故意犯罪受有期徒刑以上刑之宣告，此有
    前揭臺灣高等法院被告前案紀錄表在卷可佐，其所為本案販
    賣毒品犯行，固足非難，惟衡諸其犯後於偵查及本院審理中
    均坦承不諱，並交代犯行諸般細節甚詳，足見被告李昀憲並
    無匿飾卸責之意，而有為己犯行負責之誠，又被告李昀憲行
    為時年僅24歲，年紀尚輕，人生旅途仍長，現下尚大有可為
    ，其本次因一時貪念、致蹈刑章，經此偵、審程序，當已知
    所警惕，信無再犯之虞，本院認若輔以適當之緩刑條件及負
    擔，俾使被告李昀憲從中獲取深切之教訓，其所宣告之刑均
    以暫不執行為適當，爰依刑法第74條第1 項第1 款規定，宣
    告緩刑4 年，並依同條第2 項第5 款規定，命被告李昀憲應
    向指定之政府機關、政府機構、行政法人、社區或其他符合
    公益目的之機構或團體，提供60小時之義務勞務，併依同法
    第93條第1項第2 款規定，諭知緩刑期間交付保護管束，以
    啟自新。若被告李昀憲違反上開提供義務勞務之情節重大者
    ，依法得撤銷其緩刑宣告，一併指明。
四、沒收部分
（一）被告陳益琦為警查獲時，經警扣得之如附表一、附表二、
      附表三所示之物，經鑑定結果分別檢出第三級毒品愷他命
      、4-甲基甲基卡西酮、甲基-N,N-二甲基卡西酮成分，業
      如前述，而均屬違禁物，應依刑法第38條第1 項之規定，
      不問屬於犯罪行為人與否，均諭知沒收，至鑑驗用罄部分
      ，既已滅失，自無庸再予以宣告沒收；至扣案盛裝上開毒
      品之包裝袋，亦均難免沾染參雜毒品結晶、粉末等殘留物
      而無法完全與之析離，是應整體視為所盛裝之第三級毒品
      ，並依前揭規定諭知沒收。
（二）扣案如附表三編號1、編號2所示之物，係被告陳益琦於事
      實欄一所示時、地，分別持以與喬裝員警及共同正犯李昀
      憲聯繫本案販賣第三級毒品犯行所用之物；扣案如附表三
      編號3所示之物，係被告李昀憲於事實欄一所示時、地，
      持以與喬裝員警及共同正犯陳益琦聯繫本案販賣第三級毒
      品犯行所用之物，業據被告陳益琦、李昀憲於本院審理中
      分別供承在卷，核各屬被告陳益琦、李昀憲所有供其犯本
      案販賣第三級毒品未遂犯行所用之物，應依毒品危害防制
      條例第19條第1 項之規定，不問屬於犯罪行為人與否，均
      諭知沒收。又上開物品既經扣案，即無所謂「全部或一部
      不能沒收或不宜執行沒收」之問題，自毋依同條第4項贅
      知「追徵其價額」之必要，末此敘明。
據上論斷，應依刑事訴訟法第299 條第1 項前段，判決如主文。
本案經檢察官施韋銘到庭執行職務，檢察官吳靜怡、黃于庭提起
公訴。　　
中　　華　　民　　國　　111  　年　　9 　　月　　8　　日
                  刑事第十六庭審判長法　官　游紅桃
                                    法  官  鄧瑋琪
                                    法  官  林蕙芳
以上正本證明與原本無異。
如不服本判決應於收受判決後20日內向本院提出上訴書狀，並應
敘述具體理由。其未敘述上訴理由者，應於上訴期間屆滿後20日
內向本院補提理由書(均須按他造當事人之人數附繕本)「切勿逕
送上級法院」。 
     　　　　　　　　　　　　　 　　書記官　陳忠順　　　
中　　華　　民　　國　　111 　年　　9 　　月　　12　　日
附錄本案論罪科刑法條：
毒品危害防制條例第4條
製造、運輸、販賣第一級毒品者，處死刑或無期徒刑；處無期徒
刑者，得併科新臺幣3千萬元以下罰金。
製造、運輸、販賣第二級毒品者，處無期徒刑或10年以上有期徒
刑，得併科新臺幣1千5百萬元以下罰金。
製造、運輸、販賣第三級毒品者，處7年以上有期徒刑，得併科
新臺幣1千萬元以下罰金。
製造、運輸、販賣第四級毒品者，處5年以上12年以下有期徒刑
，得併科新臺幣5百萬元以下罰金。
製造、運輸、販賣專供製造或施用毒品之器具者，處1年以上7年
以下有期徒刑，得併科新臺幣1百50萬元以下罰金。
前五項之未遂犯罰之。　　　　　　　　　　　　　　　　　　
附表一：
編號 扣案物名稱 備註 1 第三級毒品愷他命7包（白色或透明結晶，驗前總淨重26.1722公克，因鑑驗取用0.2438公克用罄、驗餘總淨重25.9284公克，總純質淨重約1.75公克）及其包裝袋共14個。 僅沒收驗餘之第三級毒品愷他命及其包裝袋共7個。 
附表二：
編號 扣案物名稱 備註 1 含第三級毒品4-甲基甲基卡西酮成分之毒品咖啡包30包（外觀【MOSCHINO】字樣，黃色粉末，驗前總淨重175.05公克，因鑑驗取用2.18公克用罄、驗餘總淨重172.87公克，總純質淨重19.3086公克）及其包裝袋共30個。 僅沒收驗餘之含第三級毒品4-甲基甲基卡西酮成分黃色粉末及其包裝袋共30個。 2 含第三級毒品甲基-N,N-二甲基卡西酮成分之毒品咖啡包5包（外觀【動畫航海王喬巴造型海賊旗黑色包裝袋】，鵝黃色粉末，驗前總淨重20.5051公克，因鑑驗取用0.4750公克用罄、驗餘總淨重19.7301公克，總純質淨重0.8769公克）及其包裝袋共5個。 僅沒收驗餘之含第三級毒品甲基-N,N-二甲基卡西酮成分鵝黃色粉末及其包裝袋共5個。 
附表三：
編號 扣案物名稱 備註 1 iPhone 7行動電話1支（IMEI碼:000000000000000號）及其配用之行動電話門號0000000000號SIM卡1張。 被告陳益琦所有供其於事實欄一所示時、地與喬裝員警聯繫，而犯本案販賣第三級毒品未遂罪所用之物。 2 iPhone 11 Pro行動電話1支及其配用之行動電話門號0000000000號SIM卡1張。 被告陳益琦所有供其於事實欄一所示時、地與共同正犯李昀憲聯繫，而犯本案販賣第三級毒品未遂罪所用之物。 3 iPhone 11行動電話1支（IMEI碼：000000000000000號；數位SIM卡IMEI碼：000000000000000號）及其配用之行動電話門號0000000000號SIM卡1張。 被告李昀憲所有供其於事實欄一所示時、地與喬裝員警及共同正犯陳益琦聯繫，而犯本案販賣第三級毒品未遂罪所用之物。